臺灣高雄地方法院刑事判決　　　　　　　95年度易字第1716號
公　訴　人　臺灣高雄地方法院檢察署檢察官
被　　　告　乙○○
上列被告因詐欺案件，經檢察官提起公訴（94年度偵字第141 號
），本院判決如下：
    主  文
乙○○共同連續犯詐欺取財罪，處有期徒刑拾月。
    事  實
一、乙○○與姓名年籍不詳、自稱「林珮貞」之成年女子為址設
    高雄市○○區○○路與中山路口附近某美容護膚中心之員工
    ，藉由張貼色情小廣告於自用小客車之車窗之手法，引誘不
    特定之人撥打廣告上之電話以招攬顧客，適丙○○（原名洪
    國毅）於民國92年9 月6 日22時許撥打該廣告之電話號碼與
    「林珮貞」聯絡，進而相約在該美容護膚中心見面認識，之
    後並持續保持聯絡及交往，詎乙○○因見丙○○對「林珮貞
    」頗為動心，竟與「林珮貞」共同意圖為自己不法之所有，
    基於詐欺取財之概括犯意聯絡，由「林珮貞」於92年10月間
    某日向丙○○佯稱：伊不想再當伴遊小姐，若丙○○肯幫忙
    籌錢還債，則可當其女友云云，並唆使丙○○向自稱「阿強
    」之乙○○借款新臺幣（下同）25萬元，約定由乙○○將款
    項匯至「林珮貞」之帳戶，然實際上乙○○並未匯款予「林
    珮貞」，而係由「林佩貞」向丙○○佯稱已收到上開匯款，
    致使丙○○因而陷於錯誤，誤認乙○○已匯款予「林珮貞」
    ，其積欠乙○○上開債務及每月36分之利息等情節，因乙○
    ○多次向丙○○催討上開債務，丙○○因而於如附表所示之
    時間，分別匯出如附表所示共計592,000 元之12筆款項至乙
    ○○所有之中華商業銀行帳戶（帳號：00000000000000號）
    。嗣「林珮貞」於94年1 月17日向丙○○表示不願再與其聯
    絡，丙○○始知受騙。
二、案經丙○○訴由高雄市政府警察局新興分局報告臺灣高雄地
    方法院檢察署檢察官偵查起訴。
    理  由
壹、程序部分（證據能力之審查）：
    按被告以外之人於審判外之陳述，雖不符刑事訴訟法第 159
    條之1 至之4 等4 條之規定，然若當事人於審判程序中同意
    作為證據，法院審酌該言詞陳述或書面陳述作成時之情況，
    認為適當者，亦得為證據；又當事人、代理人或辯護人於法
    院調查證據時，知有刑事訴訟法第159 條第1 項不得為證據
    之情形，而未於言詞辯論終結前聲明異議者，視為有前項之
    同意，同法第159 條之5 定有明文。此立法意旨在於傳聞證
    據未經當事人之反對詰問予以核實，原則上先予排除。惟若
    當事人已放棄反對詰問權，於審判程序中表明同意該等傳聞
    證據可作為證據；或於言詞辯論終結前未聲明異議，基於尊
    重當事人對傳聞證據之處分權，及證據資料愈豐富，愈有助
    於真實發見之理念，且強化言詞辯論主義，使訴訟程序得以
    順暢進行，上開傳聞證據亦均具有證據能力。查本件證人即
    告訴人丙○○於警詢中、證人王敏男於警詢及94年1 月24日
    偵查中之供述，具有被告以外之人於審判外陳述之性質，屬
    傳聞證據，惟經本院依法提示予以調查，檢察官對此未表示
    異議，而被告亦表示同意作為證據使用，經本院審酌該書面
    作成時無違法情事，應適宜為本案之證據。
貳、實體部分：
一、查被告乙○○行為後，如附件所示之相關法律均業經變更，
    並俱於95年7 月1 日施行，玆經整體比較結果，裁判時法並
    未較為有利，從而依刑法第2 條第1 項規定，自應適用各該
    行為時法，亦即修正前刑法，合先敘明。
二、訊據被告乙○○固不否認在上開美容護膚中心認識告訴人丙
    ○○，並曾向告訴人追討債務等事實，惟矢口否認有何詐欺
    取財之犯行，辯稱：告訴人係向綽號「阿強」之男子借錢，
    伊並非「阿強」，「阿強」係陳志強，係「阿強」委託伊處
    理債務，伊的銀行存簿於80幾年間即因工作關係提供予公司
    使用，已經不見，伊被告訴人誤認為「阿強」云云。經查：
  (一)上開犯罪事實，經本院質諸證人即告訴人丙○○於警詢及本
    院審理時均證稱：「林珮貞」安排「阿強」讓伊認識，並叫
    伊向「阿強」借錢幫她還債，伊於92年12月20日向「阿強」
    借款25萬元，但伊並未拿到錢，「阿強」叫伊簽面額分別為
    326,000 元及212,000 元之本票各1 紙，不定時以電話向伊
    催討利息，並多次向伊討債等語，告訴人並當庭指認被告即
    為「阿強」（見本院96年3 月8 日之審判筆錄第8 頁），且
    被告對於上開催討債務之情節亦坦承在卷，並有扣案上開面
    額326,000 元之本票1 張（見警卷第34頁）在卷可稽，則本
    院依上開證據資料判斷，告訴人既係向「阿強」借款，並簽
    發本票2 紙予「阿強」，而被告亦多次向告訴人追討債務，
    衡理，告訴人對於「阿強」及被告之外表、體型及聲音均應
    十分熟知，當無誤認之理，顯見告訴人指認被告即為「阿強
    」等情節，應屬可信，再對照證人王敏男於警詢及偵查中均
    證稱：告訴人丙○○與被告乙○○間有借貸關係，被告拿告
    訴人簽發之2 張本票請伊幫忙一起處理債務等語，亦與告訴
    人指述其向被告借款25萬元等情互核相符，亦足認告訴人上
    開指訴之情節應為真實；此外，再參以告訴人給付予被告如
    附表所示之利息金額均係匯入被告所有如附表所示之中華商
    業銀行帳戶，有告訴人及被告所有如附表所示之帳戶交易明
    細資料在卷可稽（見偵卷第48頁，偵續卷第20、48至54、
    102 至113 、115 至117 頁），苟被告僅係為他人催討債務
    ，則利息金額應不會存入被告自己之帳戶，亦足認被告係為
    自己所有之意思向告訴人催討如附表所示之利息債務。被告
    辯稱：告訴人係向綽號「阿強」之男子借錢，伊並非「阿強
    」，「阿強」係陳志強，係「阿強」委託伊處理債務，告訴
    人誤認伊為「阿強」云云，不足採信。
  (二)又告訴人丙○○指稱：伊向被告借款25萬元，由被告直接匯
    給「林珮貞」等語，而被告亦供述：伊未借款予告訴人等語
    ，前後互核相符，且本院亦查無任何證據足資證明被告有匯
    款予「林珮貞」之事實，足認被告實際上並未匯款予「林佩
    貞」，而佐以告訴人與「林珮貞」交往期間曾應「林珮貞」
    要求匯款至被告所有之玉山銀行帳戶（帳號：000000000000
    0 號），有被告之玉山銀行交易明細表在卷可稽（見偵續卷
    第57至75頁），苟非被告與「林珮貞」間有所謀議，何以「
    林珮貞」會要求告訴人匯款至被告之帳戶，是足認被告係與
    「林珮貞」共同謀議以向告訴人誆稱直接匯款予「林珮貞」
    之詐欺手法，使告訴人陷於錯誤，誤信已積欠被告25萬元之
    債務，繼而償還如附表所示之利息金額，
  (三)至被告另辯稱：伊的銀行存簿於80幾年間即因工作關係提供
    予公司使用，已經不見云云。經查，被告於本院審理時自陳
    ：伊僅有遺失存摺等語（見本院96年3 月8 日之審判筆錄第
    16 頁） ，而被告亦未辦理補發金融卡及變更印鑑之手續，
    有中華商業銀行高雄分行95年12月8 日函文1 紙在卷可稽（
    見本院卷第23頁），且金融存款帳戶攸關存戶個人財產權益
    ，，衡諸常理，若提款卡遺失，一般常人應會積極補辦遺失
    手續以防存款被盜領，是足認被告之金融卡並未遺失，而參
    照一般金融交易慣例，若無被告之開戶印章或被告之金融卡
    ，係無法從被告之帳戶提領金錢，而被告所有如附表所示之
    中華商業銀行帳戶於92年12月8 日至93年8 月5 日間仍有多
    筆自動櫃員機之提領現金交易，有被告之中華商業銀行存款
    明細資料在卷可稽（見本院卷第25至28頁），而被告之提款
    卡既未遺失，則上開自動櫃員機提款交易顯係被告所為，則
    被告既使告訴人匯入如附表所示之金額至其中華商業銀行帳
    戶，又自該帳戶提領金錢，顯見該帳戶仍為被告使用管領中
    ，被告上開辯詞，顯係臨訟杜撰，不足採信。
  (四)綜合上述，本件事證已臻明確，被告犯行堪予認定，應依法
    論科。
三、核被告所為，係犯刑法第339 條第1 項之詐欺取財罪。被告
    與「林珮貞」間，就上開犯行有犯意聯絡及行為分擔，應論
    以共同正犯。被告多次詐欺取財犯行，時間緊接，方法相同
    ，顯係基於概括犯意而為，為連續犯，爰依修正刑法第56
    條之所犯為規定，以一罪論，並加重其刑。爰審酌被告正值
    壯年之際，竟不思以正當手段賺取財物，為圖個人私利，竟
    夥同「林珮貞」共同以詐術詐取告訴人之財物，使告訴人受
    有財物之損失高達592,000 元，金額頗鉅，且事後貪得無厭
    ，頻頻向告訴人索取金錢，並使告訴人簽下鉅額之本票2 紙
    ，金額高達537,000 元，惡性非輕，應予重懲，以收刑罰教
    化之效，且事後尤飾詞狡辯，不知悔改，且未賠償告訴人任
    何財物，並衡被告犯罪之動機、目的、手段、所生之損害認
    等一切情狀，量處如主文所示之刑，以示儆懲。
四、公訴意旨另以：被告與「林珮貞」共同意圖為自己不法之所
    有，基於詐欺取財之概括犯意聯絡，以與犯罪事實欄所載之
    相同手法，向告訴人取得11萬元及如附表1 所示之金額，因
    認被告涉犯刑法第339 條第1 項之詐欺取財罪嫌云云。經查
    ：
  (一)按犯罪事實應依證據認定之，無證據不得認定犯罪事實；又
    不能證明被告犯罪者，應諭知無罪之判決，刑事訴訟法第15
    4 條第2 項、第301 條第1 項分別定有明文。且認定不利於
    被告之事實須依積極證據，苟積極證據不足為不利於被告事
    實之認定時，即應為有利於被告之認定，更不必有何有利之
    證據，最高法院30年上字第816 判例可資參照。
  (二)告訴人雖於警詢中指訴：伊為替「林珮貞」還債，向高雄市
    第2 信用合作社借款，並交付11萬元予「林珮貞」云云，然
    於偵查中則證稱：因為伊在銀行中借不到錢借「林珮貞」，
    才向被告借款云云（見偵卷第30頁，此部分證言雖未經具結
    ，但仍可作為彈劾證人可信度之證據），前後不一，已非無
    疑，且亦查無任何證據足資證明告訴人確有給付「林珮貞」
    11萬元，則本院自難僅以告訴人前後不一之指訴認被告有何
    詐欺取財犯行。
  (三)另告訴人於本院審理時證稱：伊認識「林珮貞」1 年多，認
    識期間每次見面伊都會給「林珮貞」錢，因為「林珮貞」在
    伴遊公司上班，帶她出場要給錢，有時以現金給她，也有匯
    款，伊共匯款3 次，時間分別為92年10月17日、92年10月22
    日、92年10月31日等語（見本院96年3 月8 日審判筆錄第5
    、6 、8 、9 頁），顯見如附表1 所示之金額係告訴人與「
    林珮貞」交往期間，自願給付「林珮貞」之金錢，無論作為
    伴遊費用或自願餽贈之金錢，均非告訴人受「林珮貞」詐騙
    因而陷於錯誤所給付，此外，亦查無任何證據足資證明被告
    有與「林珮貞」共謀詐欺告訴人如附表1 所示之109,000 元
    ，則本院自難僅以告訴人有匯款予被告如附表1 所示之金錢
    ，即認認被告有何詐欺取財犯行。
  (四)從而，被告上開行為既未構成詐欺取財犯行，然檢察官既認
    被告上開詐欺取財犯嫌與其所犯之詐欺取財犯行間，有連續
    犯裁判上一罪關係，爰不另為無罪之諭知。
據上論斷，應依刑事訴訟法第299 條第1 項前段，刑法第28 條
、第339 條第1 項、第56條（修正前），刑法施行法第1 條之1
，判決如主文。
本案經檢察官甲○○到庭執行職務。
中　　華　　民　　國　　96　　年　　3 　　月　　22　　日
                 鳳山刑事第一庭 審判長法　官  黃三友
                                      法　官  林芳華
                                      法  官  陳盈吉
以上正本證明與原本無異。
如不服本判決，應於收受送達後10日內向本院提出上訴書狀。
中　　華　　民　　國　　96　　年　　3 　　月　　22　　日
 　　　　　　　　　　　　　　　       書記官  吳俊達
附錄論罪法條：
中華民國刑法第339條第1項
意圖為自己或第3 人不法之所有，以詐術使人將本人或第3 人之
物交付者，處5 年以下有期徒刑、拘役或科或併科1,000 元以下
罰金。
附表：
 ┌──┬──────┬────────┬────────┬─────┐
 │編號│ 匯款時間   │告訴人丙○○匯款│所匯入乙○○所有│ 匯款金額 │
 │    │            │銀行及帳號      │帳戶之銀行及帳號│（新臺幣）│
 ├──┼──────┼────────┼────────┼─────┤
 │ 1  │93年3月17日 │台新銀行        │中華商業銀行    │          │
 │    │            │00000000000000號│00000000000000號│  30,000元│
 ├──┼──────┼────────┼────────┼─────┤
 │ 2  │93年3月31日 │台新銀行        │中華商業銀行    │          │
 │    │            │00000000000000號│00000000000000號│  40,000元│
 ├──┼──────┼────────┼────────┼─────┤
 │ 3  │93年3月31日 │台新銀行        │中華商業銀行    │          │
 │    │            │00000000000000號│00000000000000號│ 100,000元│
 ├──┼──────┼────────┼────────┼─────┤
 │ 4  │93年3月31日 │台新銀行        │中華商業銀行    │          │
 │    │            │00000000000000號│00000000000000號│  50,000元│
 ├──┼──────┼────────┼────────┼─────┤
 │ 5  │93年4月1日  │台新銀行        │中華商業銀行    │          │
 │    │            │00000000000000號│00000000000000號│  50,000元│
 ├──┼──────┼────────┼────────┼─────┤
 │ 6  │93年4月29日 │台新銀行        │中華商業銀行    │          │
 │    │            │00000000000000號│00000000000000號│  50,000元│
 ├──┼──────┼────────┼────────┼─────┤
 │ 7  │93年5月6日  │台新銀行        │中華商業銀行    │          │
 │    │            │00000000000000號│00000000000000號│  20,000元│
 ├──┼──────┼────────┼────────┼─────┤
 │ 8  │93年5月10日 │台新銀行        │中華商業銀行    │          │
 │    │            │00000000000000號│00000000000000號│  10,000元│
 ├──┼──────┼────────┼────────┼─────┤
 │ 9  │93年5月20日 │玉山銀行        │中華商業銀行    │          │
 │    │            │0000000000000號 │00000000000000號│  29,000元│
 ├──┼──────┼────────┼────────┼─────┤
 │ 10 │93年5月20日 │中華商業銀行    │中華商業銀行    │          │
 │    │            │00000000000000號│00000000000000號│  49,000元│
 ├──┼──────┼────────┼────────┼─────┤
 │ 11 │93年5月20日 │安泰銀行        │中華商業銀行    │          │
 │    │            │00000000000000號│00000000000000號│  80,000元│
 ├──┼──────┼────────┼────────┼─────┤
 │ 12 │93年5月20日 │安泰銀行        │中華商業銀行    │          │
 │    │            │00000000000000號│00000000000000號│  84,000元│
 ├──┼──────┼────────┼────────┼─────┤
 │合計│            │                │                │ 592,000元│
 └──┴──────┴────────┴────────┴─────┘
附表1：
 ┌──┬──────┬────────┬────────┬─────┐
 │編號│ 匯款時間   │告訴人丙○○匯款│所匯入乙○○所有│ 匯款金額 │
 │    │            │銀行及帳號      │帳戶之銀行及帳號│（新臺幣）│
 ├──┼──────┼────────┼────────┼─────┤
 │ 1  │92年10月17日│台新銀行        │玉山銀行        │          │
 │    │            │00000000000000號│0000000000000號 │   4,000元│
 ├──┼──────┼────────┼────────┼─────┤
 │ 2  │92年10月22日│台新銀行        │玉山銀行        │          │
 │    │            │00000000000000號│0000000000000號 │  75,000元│
 ├──┼──────┼────────┼────────┼─────┤
 │ 3  │92年10月31日│台新銀行        │玉山銀行        │          │
 │    │            │00000000000000號│0000000000000號 │  30,000元│
 ├──┼──────┼────────┼────────┼─────┤
 │合計│            │                │                │109,000 元│
 └──┴──────┴────────┴────────┴─────┘
附件：
┌──┬───────┬───────┬───────┬────┐
│比較│行為時法（95年│裁判時法（95年│比較結果      │備註    │
│內容│7 月1 日前之刑│7 月1 日生效之│              │        │
│    │罰法律）      │刑罰法律）    │              │        │
├──┼───────┼───────┼───────┼────┤
│共同│刑法第28條：二│刑法第28條：二│依行為時法及裁│僅係法條│
│正犯│人以上共同實施│人以上共同「實│判時法均構成均│文字修正│
│    │犯罪之行為者，│行」犯罪之行為│成立共同正犯，│，未涉及│
│    │皆為正犯。    │者，皆為正犯。│裁判時法並未較│新舊法比│
│    │              │              │有利於被告。  │較      │
├──┼───────┼───────┼───────┼────┤
│連續│刑法第56條：連│已刪除。      │依行為時法以一│        │
│犯  │續數行為而犯同│              │罪論，但得加重│        │
│    │一之罪名者，以│              │其刑至二分之一│        │
│    │一罪論。但得加│              │，而依裁判時法│        │
│    │重其刑至二分之│              │則應數罪併罰。│        │
│    │一            │              │比較結果以行為│        │
│    │              │              │時法較有利於行│        │
│    │              │              │為人。        │        │
├──┼───────┼───────┼───────┼────┤
│刑法│罰金：（銀元）│罰金：新臺幣10│裁判時法罰金刑│上開修正│
│第33│1 元以上。    │00元以上，以百│之最低度刑提高│影響刑法│
│條第│              │元計算之。    │為新臺幣1000元│第339 條│
│5 款│              │              │。是以行為時法│第1 項中│
│    │              │              │較有利於被告。│關於罰金│
│    │              │              │              │刑最低度│
│    │              │              │              │。      │
├──┴───────┴───────┴───────┴────┤
│比較結果：                                                    │
│裁判時法並未較有利於被告。從而，應依刑法第2 條第1 項前段規定，│
│適用行為時之法律。                                            │
└───────────────────────────────┘
